【裁判字號】    99,訴,1004
【裁判日期】    990802
【裁判案由】    偽造文書等
【裁判全文】
臺灣臺北地方法院刑事判決              99年度訴字第1004號
公  訴  人  臺灣臺北地方法院檢察署檢察官
被      告  甲○○
上列被告因偽造文書等案件，經檢察官提起公訴（98年度偵字第
25010 號），因被告於準備程序中就被訴事實為有罪之陳述，本
院合議庭裁定改由受命法官獨任以簡式審判程序審理，判決如下
：
    主  文
甲○○犯業務侵占罪，處有期徒刑陸月，如易科罰金，以新臺幣
壹仟元折算壹日；又犯業務侵占罪，處有期徒刑陸月，如易科罰
金，以新臺幣壹仟元折算壹日；又犯詐欺取財罪，處有期徒刑參
月，如易科罰金，以新臺幣壹仟元折算壹日；又犯詐欺取財罪，
處有期徒刑肆月，如易科罰金，以新臺幣壹仟元折算壹日；又犯
行使偽造私文書罪，處有期徒刑伍月，如易科罰金，以新臺幣壹
仟元折算壹日，「信義房屋買賣斡旋金契約」上偽造「吳景林」
署押貳枚沒收之。應執行有期徒刑壹年拾月，如易科罰金，以新
臺幣壹仟元折算壹日，緩刑伍年，「信義房屋買賣斡旋金契約」
上偽造之「吳景林」署押貳枚沒收之。
    事  實
一、甲○○（原名王撫中）自民國95年4 月至98年9 月11日間，
    在信義房屋仲介股份有限公司（下稱信義房屋公司）擔任業
    務專案經理，負責仲介銷售房屋、收取仲介服務費用等業務
    ，為從事業務之人。其於98年7 月17日，在臺北市大安區○
    ○○路○ 段220 號之信義房屋公司師大店，向客戶張金鈴收
    取仲介服務費用新臺幣（下同）86,000元後，竟意圖為自己
    不法之所有，未依公司規定於二個營業日內繳還信義房屋公
    司，而以變易持有為所有之意思，予以侵占挪為己用；復於
    98年9月10日，在客戶黃素鎂位於臺北市大安區○○○路○段
    143巷9之5號3樓之住處內，向黃素鎂收取仲介服務費用55,
    000元後，未予繳還信義房屋公司，復意圖為自己不法所有
    ，未依規定繳回公司，予以侵占挪為己用。甲○○另基於意
    圖為自己不法所有之詐欺取財犯意，於98年7月底，在丙○
    ○位於臺北市大安區○○○路○段183巷7弄1號4樓住處內，
    向丙○○及其子陳章傑佯稱欲代向臺北市○○區○○街13巷
    7號4樓屋主吳景林斡旋房屋買賣價金事宜，須先支付斡旋金
    10萬元云云，致丙○○、陳章傑誤信為真，而交付甲○○10
    萬元。甲○○又另起意圖為自己不法所有之詐欺取財犯意，
    於98年8月20日，在丙○○位在臺北市○○○路上任職之公
    司，以向丙○○佯稱吳景林要求另行支付訂金20萬元云云，
    致丙○○誤信為真，再支付甲○○20萬元。甲○○復基於為
    自己不法所有之詐欺取財及行使偽造私文書之犯意，於98年
    8 月25日，先在「信義房屋買賣斡旋金契約（編號F504362
    號）」之賣方簽署欄位內偽造「吳景林」署名1枚，並於約
    款第3點加註「屋主要求買方另支付肆拾萬元作為定金並存
    放於信義房屋」等內容後，在丙○○上開任職公司，將該契
    約書交予丙○○，表示吳景林本人要求買方另行交付訂金共
    40 萬元之意思，藉此向丙○○佯稱吳景林要求再行支付訂
    金20 萬元云云，致丙○○誤信為真，再支付甲○○20萬元
    ，共計詐得50萬元，甲○○並在該契約書影本上修改契約有
    效期間至98年9月30日，偽造日期為98年9月18日「吳景林」
    之署名1枚後，再將該契約傳真予丙○○，表示吳景林本人
    同意延長該契約有效期間至98年9月30日之意思，均足生損
    害於吳景林、丙○○及信義房屋公司，因丙○○察覺有異向
    信義房屋公司詢問，始知甲○○業已離職，又經信義房屋公
    司向甲○○追查，始悉上情。
二、案經臺北市政府警察局移送臺灣臺北地方法院檢察署檢察官
    偵查起訴。
    理  由
一、本件被告甲○○所犯業務侵占、詐欺及行使偽造私文書罪，
    係死刑、無期徒刑、最輕本刑為3年以上有期徒刑以外之罪
    ，亦非高等法院管轄之第一審案件，於本院準備程序進行中
    ，被告先就被訴事實為有罪之陳述，經告知被告簡式審判程
    序之旨，並聽取公訴人及被告之意見後，本院合議庭裁定由
    受命法官進行簡式審判程序，是本件之證據調查，依刑事訴
    訟法第273條之2規定，不受同法第159條第1項、第161條之2
    、第161條之3、第163條之1及第164條至第170條規定之限制
    ，合先敘明。
二、上揭犯罪事實，業據被告於本院審理中自白不諱，核與被害
    人丙○○於警詢與偵查中之指述，證人張金鈴、黃素鎂於警
    詢中之指述，及證人即告訴代理人乙○○於警詢、偵查中之
    供述情節相符，並有信義房屋買賣斡旋金契約書5紙、服務
    費確認單使用辦法1份、服務費確認單1紙、發票3紙等資料
    在卷可稽，足認被告任意性自白與事實相符，堪信屬實，
    本件事證明確，被告犯行堪以認定，應依法論科。
三、核被告所為，係犯刑法第336條第2項業務侵占罪、同法第
    339條第1項詐欺取財罪、同法第216條、第210條之行使偽造
    私文書罪。被告先後於信義房屋買賣斡旋金契約上偽造之「
    吳景林」署押2枚，為偽造上開私文書之部分行為，又其偽
    造上開私文書後進而行使，偽造私文書之低度行為為行使之
    高度行為所吸收，均不另論罪。又被告於98年8月25日後之
    犯行，係以一行為，同時觸犯詐欺取財罪及行使偽造私文書
    罪，為想像競合犯，應從一重之行使偽造私文書罪處斷。被
    告所犯2次業務侵占罪、2次詐欺取財罪及行使偽造文書罪間
    ，犯意各別，行為互殊，應予分論併罰。爰審酌被告身為信
    義房屋公司之員工，不知忠實執行業務，僅因個人債務問題
    ，竟悖於職務，恣意將客戶所交付款項予以侵占，又另假籍
    出賣人名義或持偽造之房屋買賣斡旋金契約，向被害人丙○
    ○詐取財物得手，侵害他人財產權益甚鉅，犯罪之情節非輕
    ，然其犯後尚知坦承全部犯行，並將所侵占款項悉數返還信
    義房屋公司，且已與被害人丙○○達成和解，間接賠償其損
    失，丙○○亦表示諒解不追究之意願，業據告訴代理人及被
    害人於本院審理中供述明確在卷，犯後態度尚佳，暨其無前
    科之素行、生活狀況、犯罪之動機、目的、手段、侵占與詐
    欺次數及金額多寡等一切情狀，分別量處如主文所示之刑及
    定應執行之刑，並均諭知易科罰金之折算標準。末查被告未
    曾因故意犯罪受有期徒刑以上刑之宣告，此有臺灣高等法院
    被告前案紀錄表在卷可按，其此次僅因一時失慮致罹刑典，
    經此偵審教訓應能知所警惕而無再犯之虞，本院綜核其個人
    與家庭環境各情，現又已如數賠償信義房屋公司之損失，且
    與被害人丙○○達成和解，均如上述，並參酌被害人及公訴
    檢察官當庭表示之意見，認被告所受之刑之宣告以暫不執行
    為適當，爰併諭知緩刑5年，以啟自新。
四、末被告在「信義房屋買賣斡旋金契約」上偽造之「吳景林」
    署押2枚，不問屬於犯人與否，應依刑法第219條規定宣告沒
    收。
據上論斷，應依刑事訴訟法第273條之1第1項、第299條第1項前
段，刑法第336條第2項、第339條第1項、第216條、第210條、第
55條、第41條第1項前段、第8項、第51條第5款、第74條第1項第
1款、第219條，刑法施行法第1條之1，判決如主文。
本案經檢察官郭力菁到庭執行職務。
中    華    民    國    99    年    8     月    2     日
                  刑事第十三庭  法  官  林瑋桓
以上正本證明與原本無異。
如不服本判決應於收受送達後10日內向本院提出上訴書狀，並應
敘述具體理由；其未敘述上訴理由者，應於上訴期間屆滿後20日
內向本院補提理由書（均須按他造當事人之人數附繕）「切勿逕
送上級法院」。
中    華    民    國    99    年    8     月    2     日
                                書記官  鄭伊芸
附錄本案論罪科刑法條全文：
中華民國刑法第336條
對於公務上或因公益所持有之物，犯前條第 1 項之罪者，處 1
年以上 7 年以下有期徒刑，得併科 5 千元以下罰金。
對於業務上所持有之物，犯前條第 1 項之罪者，處 6 月以上
5 年以下有期徒刑，得併科 3 千元以下罰金。
前二項之未遂犯罰之。
中華民國刑法第339條
意圖為自己或第三人不法之所有，以詐術使人將本人或第三人之
物交付者，處 5 年以下有期徒刑、拘役或科或併科 1 千元以下
罰金。
以前項方法得財產上不法之利益或使第三人得之者，亦同。
前二項之未遂犯罰之。
中華民國刑法第216 條
行使第210 條至第215 條之文書者，依偽造、變造文書或登載不
實事項或使登載不實事項之規定處斷。
中華民國刑法第210 條
偽造、變造私文書，足以生損害於公眾或他人者，處5 年以下有
期徒刑。

司法院資訊處製作；財團法人民間司法改革基金會備份。
